臺灣臺南地方法院臺南簡易庭民事判決
110年度南簡字第472號
原      告  陳宗和
            李淑惠
訴訟代理人  許世烜  律師
            楊家明  律師
被      告  朱昱翰

訴訟代理人  蔡鴻杰  律師
            吳幸怡  律師
上列當事人間請求侵權行為損害賠償事件，原告於刑事訴訟程序
（109年度交簡字第3634號）提起刑事附帶民事訴訟（109年度交
簡附民字第257號），經本院刑事庭移送前來，本院於民國111年
2月10日言詞辯論終結，判決如下：
    主  文
被告應給付原告丙○○新臺幣貳拾肆萬陸仟柒佰貳拾肆元，原告甲○○新臺幣參拾貳萬陸仟伍佰參拾陸元，及各自民國一百一十年五
月四日起至清償日止，按週年利率百分之五計算之利息。
原告其餘之訴駁回。
訴訟費用由被告負擔百分之十八，原告丙○○負擔百分之四十三，
餘由原告甲○○負擔。
本判決原告勝訴部分，於原告丙○○以新臺幣捌萬參仟元，原告甲○○以新臺幣壹拾萬玖仟元分別為被告供擔保後，各得假執行。但
被告如分別以新臺幣貳拾肆萬陸仟柒佰貳拾肆元、新臺幣參拾貳
萬陸仟伍佰參拾陸元為原告丙○○、原告甲○○預供擔保後，各得免
為假執行。
　　事實及理由
一、本件原告主張：
　㈠被告於民國109年4月19日下午9時26分許，駕駛車牌號碼000－
    0000號自用小客車（下稱系爭自用小客車），於臺南市○○區
    ○○路000號加油站內，由南往北方向起駛，擬駛入車道時，
    本應注意起駛前，應注意前後左右有無障礙或車輛行人，並
    應讓行進中之車輛行人優先通行；而依當時天候晴、夜間有
    照明，道路為柏油路面，乾燥無缺陷，亦無任何障礙物，視
    距良好，並無不能注意之情事，竟疏於注意上情，由上開加
    油站內起駛進入太子路，致與由原告丙○○所駕駛，附載原告
    甲○○、訴外人陳怡君，沿太子路，由西往東方向行駛，駛至
    同一處所之車牌號碼000－000號普通重型機車（下稱系爭機
    車）發生碰撞，致原告、陳怡君因而人、車倒地，使原告丙○○受有右側鎖骨粉碎性骨折及右側第三肋骨骨折等傷害，原
    告甲○○受有右側脛骨開放性骨折及右外踝骨折等傷害。
　㈡本件原告丙○○因被告上開行為，受有下列損害：
　　1.醫療費用支出之損害：原告丙○○因受前開傷害，於訴外人
      國立成功大學醫學院附設醫院（下稱成大醫院）自費支出
      醫療費用新臺幣（下同）92,273元，共計受有醫療費用支
      出之損害92,273元。
　　2.醫療用品費用支出之損害：原告丙○○因受上開傷害，支出
      醫療用品費用12,333元，共計受有醫療用品費用支出之損
      害12,333元。
　　3.看護費用之損害：原告丙○○因受前開傷害，自109年4月19
      日起，需人全日看護照顧37日，半日看護照顧90日；及自
      110年3月3日起，需人全日看護照顧3日，半日看護照顧14
      日；全日看護費用每日以2,400元計算、半日看護費用每
      日以1,200元計算，共計受有看護費用之損害220,800元。
　　4.交通費用支出之損害：原告丙○○因受前開傷害，與原告甲○○搭乘親人駕駛之車輛，往返成大醫院11次，每次往返之
      交通費用以630元之半數計算，共計受有交通費用之損害3
      ,465元。
　　5.薪資收入損失之損害：原告丙○○於上開車禍事故發生時，
      任職於訴外人佶協工程行，每月薪資為38,000元；自109
      年4月20日起12個月不能工作，共計受有薪資收入損失之
      損害456,000元。
　　6.非財產上之損害：原告丙○○因被告前揭行為，受有非財產
      上之損害，請求被告賠償非財產上之損害800,000元。
　㈢本件原告甲○○因被告上開行為，受有下列損害：
　　1.醫療費用支出之損害：原告甲○○因受前開傷害，於成大醫
      院自費支出醫療費用115,967元；於訴外人歸仁邱外科診
      所自費支出醫療費用150元（按：原告提出之民事準備狀
      將此項費用列於原告甲○○支出之傷口照護用品費用項下，
      惟因此項費用，乃原告甲○○至歸仁邱外科診所就醫而支出
      之掛號費及診療費，性質上應屬醫療費用而非醫療用品費
      用，爰將此項費用改列於醫療費用支出之損害項下），共
      計受有醫療費用支出之損害116,117元。
　　2.醫療用品費用支出之損害：原告甲○○因受前開傷害，支出
      醫療用品費用12,183元，共計受有醫療用品費用支出之損
      害12,183元（按：原告提出之民事準備狀因將原告甲○○於
      歸仁邱外科診所支出之醫療費用150元，列於傷口照護用
      品項下，故所列之支出傷口照護用品費用為12,333元）。
　　3.看護費用之損害：原告甲○○因受前開傷害，自109年4月19
      日起，需人全日看護照顧157日，及自110年3月3日起，需
      人全日看護照顧47日；全日看護費用每日以2,400元計算
      ，共計受有看護費用之損害489,600元。
　　4.交通費用支出之損害：原告甲○○因受前開傷害，與原告丙○○搭乘親人駕駛之車輛，往返成大醫院11次，每次往返之
      交通費用以630元之半數計算，共計受有交通費用之損害3
      ,465元。
　　5.薪資收入損失之損害：原告甲○○於上開車禍事故發生時，
      擔任保姆之工作，每月薪資為12,000元；自109年4月20日
      起12個月不能工作，共計受有薪資收入損失之損害144,00
      0元。
　　6.非財產上之損害：原告甲○○因被告前揭行為，受有非財產
      上之損害，請求被告賠償非財產上之損害800,000元。
　㈣為此，爰依民法第184條第1項前段規定，提起本訴等語。並
    聲明求為判決：被告應給付原告丙○○1,584,871元，原告甲○○1,565,365元，及各自民事準備狀繕本送達被告之翌日起至
    清償日止，按週年利率5%計算之利息。
二、被告抗辯：
　㈠原告丙○○、甲○○提出之單據，並未記載購買物品之品項，不
    能證明其等因購買照護傷口之醫療用品而支出費用。
　㈡依成大醫院109年7月10日診斷證明書所載，原告丙○○需要專
    人照顧之期間，僅為自109年4月20日起30日；依成大醫院10
    9年9月4日、110年3月5日診斷證明書所載，原告甲○○需要專
    人照顧之期間，僅為自109年4月20日起2月及自110年3月4日
    起2週。且原告丙○○、甲○○和係由親屬照顧而未僱請專業看
    護照顧，原告丙○○、甲○○請求按每日2,400元計算看護費用
    ，顯屬無據。
　㈢原告丙○○、甲○○並未提出實際支出交通費用之單據，不能證
    明確有交通費用支出之損害。
  ㈣否認佶協工程行所出具在職證明之真正；且縱依證人即佶協
    工程行負責人乙○○於本院言詞辯論時之證言，原告丙○○每月
    亦無領得38,000元之可能，原告丙○○主張於上開車禍事故發
    生前，每月工作收入38,000元，應屬無據。再否認丁○○所出
    具字據之真正，原告甲○○主張於上開車禍事故發生前，每月
    工作收入12,000元，亦屬無據。又原告丙○○、甲○○主張上開
    車禍事故受傷後12個月不能工作，均屬無據。
  ㈤原告丙○○、甲○○請求被告賠償之非財產上之損害，均屬過高
    。
　㈥原告丙○○於上開車禍事故發生時，有行車速度超過規定之最
    高速限行駛（下稱超速行駛）、附載超過1人及駛出路面邊
    線等情；又原告丙○○於前揭時日，駕駛系爭機車駛出路面邊
    線，業已影響被告注意其行駛而來，加上加油站通道旁擺放
    看板及旗幟，亦影響被告之視線，且若非原告丙○○當時附載
    人員之寬度超過一般寬度，原告丙○○駕駛系爭機車經過被告
    駕駛之系爭自用小客車前時，2車應不致發生碰撞。是原告
    超速行駛、附載超過1人及駛出路面邊線之情形，均為前揭
    車禍事故發生之原因，原告丙○○對於上開車禍事故之發生，
    與有過失。另原告丙○○於上開車禍事故發生時，附載超過1
    人，縱非上開車禍事故發生之原因，對於原告所受傷害之造
    成，亦與有過失等語。
　㈦並聲明求為判決：原告之訴駁回，如受不利之判決，願供擔
    保請准宣告免為假執行。
三、兩造不爭執之事項：
　㈠被告於109年4月19日下午9時26分許，駕駛系爭自用小客車，
    於上開加油站內，由南往北方向起駛，擬駛入車道時，本應
    注意起駛前，應注意前後左右有無障礙或車輛行人，並應讓
    行進中之車輛行人優先通行；而依當時天候晴、夜間有照明
    ，道路為柏油路面，乾燥無缺陷，亦無任何障礙物，視距良
    好，並無不能注意之情事，竟疏於注意上情，由上開加油站
    內起駛進入太子路，致與由原告丙○○所駕駛，附載原告甲○○
    、陳怡君，沿太子路，由西往東方向行駛，駛至同一處所之
    系爭機車發生碰撞，致原告、陳怡君因而人、車倒地，使原
    告丙○○受有右側鎖骨粉碎性骨折及右側第三肋骨骨折等傷害
    ，原告甲○○受有右側脛骨開放性骨折及右外踝骨折等傷害。
　㈡被告因前開車禍事故所涉過失傷害案件，經臺灣臺南地方檢
    察署（下稱臺南地檢署）檢察官於109年11月23日以109年度
    調偵字第2368號聲請簡易判決處刑書聲請簡易判決後，業經
    本院於109年12月31日以109年度交簡字第3634號刑事簡易判
    決判處有期徒刑4月，如易科罰金，以1,000元折算1日；其
    後，臺南地檢署檢察官、被告不服，均提起上訴；嗣經本院
    刑事庭以110年度交簡上字第23號刑事判決駁回臺南地檢署
    檢察官、被告之上訴而告確定。
　㈢前開車禍事故，經臺南地檢署囑託臺南市車輛行車事故鑑定
    委員會（下稱車鑑會）鑑定結果，車鑑會認為被告駕駛自用
    小客車，起駛未讓行進中車輛先行，為肇事原因；原告丙○○
    無肇事因素；再經本院刑事庭囑託臺南市車輛行車事故鑑定
    覆議委員會（下稱覆議委員會）鑑定結果，亦同車鑑會之鑑
    定意見，有車鑑會鑑定意見書、覆議意見書等影本各1份在
    卷可稽〔參見本院109年度交簡附民字第257號卷宗（下稱附
    民卷）第25頁至第27頁、本院110年度南簡字第472號卷宗（
    下稱本院卷）第358頁至第359頁〕。
　㈣原告丙○○因受上開傷害，支出醫療費用92,273元；原告甲○○
    因受有上開傷害，支出醫療費用115,967元。
　㈤原告丙○○、甲○○已因上開車禍事故，分別向被告投保強制汽
    車責任保險之保險公司即訴外人新光產物保險股份有限公司
    （下稱新光產物公司）領取強制汽車責任保險之保險給付75
    ,780元、77,558元，此有新光產物公司110年8月13日（110
    ）新產法簡發字第168號函所附賠付資料1份在卷可按（參見
    本院卷第276頁）。
　㈥原告丙○○為高級職業學校畢業、原告甲○○為國民小學畢業，
    被告為高級職業學校畢業；原告丙○○名下並無不動產原告甲○○名下有土地2筆、建物1筆；被告名下無不動產。並有稅務
    電子閘門財產所得調件明細表2份在卷可按（參見本院卷第3
    3頁至第37頁、第29頁至第32頁、第21頁至第28頁）。　　
四、本件之爭點：
　㈠被告應否負侵權行為損害賠償責任？
　㈡原告於本件車禍事故所受損害之數額？
　㈢原告對於本件車禍事故所生損害之發生或擴大，是否與有過
    失？
　㈣原告於本件訴訟所得請求被告賠償之金額為若干？ 
五、得心證之理由： 
　㈠被告應否負侵權行為損害賠償責任？ 
　　1.本件原告主張被告於前揭時日，駕駛系爭自用小客車，於
      臺南市○○區○○路000號加油站內，由南往北方向起駛，擬
      駛入車道時，本應注意起駛前，應注意前後左右有無障礙
      或車輛行人，並應讓行進中之車輛行人優先通行；而依當
      時天候晴、夜間有照明，道路為柏油路面，乾燥無缺陷，
      亦無任何障礙物，視距良好，並無不能注意之情事，竟疏
      於注意上情，由上開加油站內起駛進入太子路，致與由原
      告丙○○所駕駛，附載原告甲○○、陳怡君，沿太子路，由西
      往東方向行駛，駛至同一處所之系爭機車發生碰撞，致原
      告、陳怡君因而人、車倒地，使原告丙○○、甲○○分別受有
      上開傷害之事實，為被告於言詞辯論時所不爭執，依民事
      訴訟法第436條第2項，再準用同法第280條第1項規定，視
      同自認；此外，復有道路交通事故現場圖、道路交通事故
      調查報告表㈠、㈡各1份、監視器擷取畫面翻拍照片及現場
      照片13幀附於臺南地檢署109年度調偵字第2368號偵查卷
      宗（下稱偵查卷宗）所附臺南市政府警察局歸仁分局刑案
      偵查卷宗（下稱警卷）足稽（參見警卷第29頁至第33頁、
      第35頁至第45頁），業經本院依職權調取警卷核閱無訛，
      並有道路交通事故現場圖、道路交通事故調查報告表㈠、㈡
      影本各1份、監視器擷取畫面翻拍照片影本3幀附卷可參（
      參見本院卷第350頁至第356頁），原告主張之前開事實，
      自堪信為真正。　　
　　2.按起駛前應注意前後左右有無障礙或車輛行人，並應讓行
      進中之車輛行人優先通行，道路交通安全規則第89條第1
      項第7款定有明文。揆其立法目的乃在維護交通秩序，確
      保交通安全，因此，所謂「起駛前應注意前後左右有無障
      礙或車輛行人」，應指駕駛人於起駛前，應確認無可能駛
      至而應讓其優先通行之車輛行人以後，始得向前行駛。查
      ，本件被告考領有適當之駕駛執照，有道路交通事故調查
      報告表㈡影本1份在卷可按（參見本院卷第354頁）；上開
      義務為被告所應注意並能注意之義務；又上開車禍事故發
      生當時天候晴、夜間有照明，道路為柏油路面，乾燥無缺
      陷，亦無任何障礙物，視距良好，亦有道路交通事故調查
      報告表㈠影本1份附卷足據（參見本院卷第353頁）；依被
      告之智識、能力等情，亦無不能注意之情事，然被告於前
      揭時日，由上開加油站內駕駛系爭自用小客車起駛時，竟
      疏於注意上情，未確認無可能駛至而應讓其優先通行之車
      輛行人，即貿然起駛，致與由原告丙○○所駕駛，附載原告
      甲○○、陳怡君之系爭機車發生碰撞，使原告丙○○、甲○○分
      別受有前揭傷害，被告對於原告丙○○、甲○○所受之傷害，
      顯有過失，且其過失行為與原告丙○○、甲○○受傷之結果間
      具有相當因果關係甚明。而前開車禍事故，經臺南地檢署
      囑託車鑑會鑑定結果，車鑑會認為被告駕駛自用小客車，
      起駛未讓行進中車輛先行，為肇事原因；再經本院刑事庭
      囑託覆議委員會鑑定結果，亦同車鑑會之鑑定意見，有車
      鑑會鑑定意見書、覆議意見書等影本各1份在卷可稽（參
      見附民卷第25頁至第27頁、本院卷第358頁至第359頁）；
      另被告因前開車禍事故所涉過失傷害案件，經臺南地檢署
      檢察官於109年11月23日以109年度調偵字第2368號聲請簡
      易判決處刑書聲請簡易判決後，業經本院於109年12月31
      日以109年度交簡字第3634號刑事簡易判決判處有期徒刑4
      月，如易科罰金，以1,000元折算1日；其後，臺南地檢署
      檢察官、被告不服，均提起上訴，嗣經本院刑事庭以110
      年度交簡上字第23號刑事判決駁回臺南地檢察署檢察官、
      被告之上訴而告確定，此經本院依職權調閱上開刑事案件
      卷宗核閱屬實，均認被告對於原告所受前揭傷害，應有過
      失，而同此認定。
　　3.按因故意或過失，不法侵害他人權利者，負損害賠償責任
      ；不法侵害他人之身體或健康者，對於被害人因此喪失或
      減少勞動能力或增加生活上之需要時，應負損害賠償責任
      ；不法侵害他人之身體、健康、名譽、自由、信用、隱私
      、貞操，或不法侵害其他人格法益而情節重大者，被害人
      雖非財產上之損害，亦得請求賠償相當之金額，民法第18
      4條第1項前段、第193條第1項、第195條第1項分別定有明
      文。查，被告於前揭時地，因上開過失致原告丙○○、甲○○
      受傷，乃因過失不法侵害原告丙○○、甲○○之身體權，揆之
      前揭規定，對於原告丙○○、甲○○因此所受財產上之損害及
      非財產上之損害，自應負損害賠償責任。
　㈡原告於本件車禍事故所受損害之數額？　
　　1.茲就原告丙○○於本件車禍事故所受損害之數額，析述如下
      ：
　　　⑴醫療費用支出之損害：原告丙○○主張因受前開傷害，於
        成大醫院自費支出醫療費用92,273元之事實，為被告於
        言詞辯論時所不爭執，依民事訴訟法第436條第2項，再
        準用同法第280條第1項規定，視同自認；此外，復有成
        大醫院收據影本12份在卷可按（參見本院卷第85頁至第
        107頁），自堪信為真正；又依原告丙○○當時受傷之程
        度，前開醫療費用之支出，核屬必要。是以，原告丙○○
        主張受有醫療費用支出之損害92,273元，應堪信為真正
        。
　　　⑵醫療用品費用支出之損害：
　　　　①原告丙○○主張因受上開傷害，支出醫療用品費用12,33
          3元，共計受有醫療用品費用支出之損害12,333元之
          事實，雖據其提出免用統一發票收據影本5份、收銀
          機統一發票影本22份、電子發票證明聯影本16份為證
          （參見附民卷第73頁至第91頁、本院卷第191頁、第1
          93頁），惟為被告所否認，抗辯：原告丙○○、甲○○提
          出之單據，並未記載購買物品之品項，不能證明其等
          因購買照護傷口之醫療用品而支出費用等語。查：　
          　　　　
　　　　　觀諸原告丙○○提出之免用統一發票收據影本5份（參
            見附民卷第75頁、第77頁），其中由訴外人躍達藥
            局開立之免用統一發票收據影本4份（參見附民卷
            第75頁、第77頁）；觀其品名欄記載之物品，均為
            照護傷口常用之物品，原告丙○○主張因與原告甲○○
            共同購買醫療用品而支出上開免用統一發票收據影
            本4份所載金額之半數，即270元〔計算式：（50＋20
            0＋150＋140）÷2＝270〕，應堪信為真正；另外由歸仁
            邱外科診所開立之免用統一發票收據影本1份（參
            見附民卷第73頁），其上買受人欄明確記載「甲○○
            」等語，且其開立之日期，核與卷附歸仁邱外科診
            所門診收據記載之日期相同，均為109年4月27日，
            有歸仁邱外科診所門診收據影本1份在卷可按（參
            見附民卷第73頁），顯係甲○○於109年4月27日至歸
            仁邱外科診所就診時，購買醫療用品而取得之免用
            統一發票收據，應不能證明原告丙○○曾因購買醫療
            用品而支出該免用統一發票收據所載之費用。
　　　　　原告丙○○提出之收銀機統一發票影本22份、電子發
            票證明聯影本16份，其中日期欄記載109年4月17日
            之收銀機統一發票影本1紙（參見附民卷第87頁）
            ，乃訴外人安麗兒藥局於109年4月19日上開車禍事
            故發生以前，開立之收銀機統一發票，顯然應非原
            告丙○○因上開車禍事故受傷，與原告甲○○共同購買
            醫療用品而取得之收銀機統一發票，並不能用以證
            明原告丙○○與原告甲○○共同購買醫療用品而支出該
            收銀機統一發票上記載之金額。其次，原告丙○○所
            提出其餘之收銀機統一發票影本21份、電子發票證
            明聯影本16份，其上均僅記載金額而未記載購買商
            品之名稱，尚難據以認定原告丙○○確因上開車禍事
            故受傷，與原告甲○○共同購買醫療用品而支出上開
            收銀機統一發票影本22份、電子發票證明聯影本16
            份所載之金額；此外，原告丙○○復未能提出其他證
            據以實其說，原告丙○○主張因受上開傷害，支出上
            開收銀機統一發票影本22份、電子發票證明聯影本
            16份所載之金額，自難採憑。　　　　
　　　　②從而，原告丙○○主張受有醫療用品費用支出之損害270
          元，應堪信為真實；逾此部分之主張，則無足取。
　　　⑶看護費用之損害：
　　　　①原告丙○○雖主張因受前開傷害，自109年4月19日起，
          需人全日看護照顧37日，半日看護照顧90日；及自11
          0年3月3日起，需人全日看護照顧3日，半日看護照顧
          14日等語，惟為被告所否認，抗辯：依成大醫院109
          年7月10日診斷證明書所載，原告丙○○需要專人照顧
          之期間，僅為自109年4月20日起30日等語。經查，本
          院審酌原告丙○○因上開車禍事故受有前揭傷害，於10
          9年4月20日接受右側鎖骨骨折復位及自費鋼釘鋼板固
          定手術，術後需要專人全日看護1個月，此觀諸卷附
          成大醫院109年7月10日診斷證明書、110年4月20日成
          附醫骨字第110007492號函文所附診療資料摘要表之
          記載自明（參見附民卷第29頁、本院卷第59頁）；衡
          諸原告丙○○乃於109年4月19日下午9時26分發生上開
          車禍事故，原告丙○○於上開車禍事故發生以前，應無
          因上開車禍事故受傷而需人照顧之可能；且原告丙○○
          自上開車禍事故發生地點被送至成大醫院期間，亦應
          無須請人看護；並酌以原告丙○○就其所主張自109年4
          月20日起30日以外之期間，尚需人全日看護6日、半
          日看護照顧90日；自110年3月3日，需人全日看護照
          顧3日，半日看護照顧14日，並未提出任何證據以實
          其說等情，認為原告丙○○主張因受前揭傷害，自109
          年4月29日下午10時至同日下午12時止需人看護，及
          自109年4月20日起30日，需要看護全日照顧，應堪信
          為實在；逾此部分之主張，則難採信。
　　　　②原告丙○○雖未提出實際支出看護費用之收據，惟因因
          親屬代為照顧被害人之起居，固係基於親情，但親屬
          看護所付出之勞力並非不能評價為金錢，雖因二者身
          分關係而免除被害人之支付義務，惟此種基於身分關
          係之恩惠，自不能加惠於加害人。故由親屬看護時雖
          無現實看護費之支付，仍應認被害人受有相當於看護
          費之損害，得向加害人請求賠償，始符公平原則（最
          高法院109年度台上字第1296號判決參照）。　
　　　　③本院審酌臺南市住院病患家事服務業職業工會所屬會
          員照顧病患日班、夜間12小時之看護費用均為1,200
          元，全日班24小時之看護費用為2,200元，住院時與
          在家看護之費用相同，有臺南市住院病患家事服務業
          職業工會109年3月31日南市住工總字第109034號函文
          影本1份在卷足據（參見本院卷第340頁）；而親屬因
          從事看護工作而付出之時間、心力，在客觀上並不少
          於專業看護，親屬看護之費用自不應少於僱請專業看
          護照顧所需之費用等情，認為全日看護費用應以2,20
          0元為適當；3小時之看護費用應按其時間長短與半日
          看護費用之比例計算，即以300元為允洽。　　　
　　　　④從而，原告丙○○主張受有自109年4月19日下午10時至
          同日下午12時止3小時看護費用，及自109年4月20日
          起30日全日看護費用66,300元（計算式：300＋30×2,2
          00＝66,300）之損害，應堪信為實在；逾此部分之主
          張，則難採信。
　　　⑷交通費用支出之損害：
　　　　①原告丙○○主張因受前開傷害，與原告甲○○搭乘親人駕
          駛之車輛，往返成大醫院11次，每次往返之交通費用
          以630元之半數計算，共計受有交通費用之損害3,465
          元之事實，雖據其提出列印自大都會計程車網頁之預
          估車資查詢資料1份為證（參見本院卷第109頁）。查
          ，本件原告丙○○既主張因受前開傷害，與原告甲○○搭
          乘親人駕駛之車輛，往返成大醫院，可見原告丙○○並
          未因上開車禍事故而支出交通費用，自難認原告丙○○
          受有交通費用支出之損害。另原告丙○○提出之上開查
          詢資料1份，至多僅能證明大都會計程車車隊預估自
          臺南市○○區○○○街00巷0號至成大醫院之計程車車資為
          315元，並不足以證明原告丙○○受有交通費用支出之
          損害。
　　　　②或謂被害人由親友載送往返醫院就診，親友載送被害
          人所付出之勞力並非不能評價為金錢，應認被害人受
          有相當於交通費用之損害，得向加害人請求賠償。惟
          查，被害人之親友未必專程載送被害人往返醫院，如
          被害人之親友僅係於上、下班或上、下學途中，順道
          以汽車或機車載送被害人而未於處理自己事務外，另
          外付出勞力及油資，即難謂基於法律規範之評價，應
          將被害人之親屬載送被害人而付出之勞力及費用，評
          價為金錢，並肯認被害人受有相當於交通費用之損害
          ，得向加害人請求賠償，始符合公平原則。準此，自
          不得僅因被害人主張由親友載送往返醫院就診，即認
          被害人無須舉證證明其親友是否於處理自己事務外，
          另外付出勞力及油資，駕駛自用或營業用小客車或小
          貨車專程載送被害人往返醫院，即得向加害人請求賠
          償相當於計程車資之金額。而原告丙○○於本件訴訟中
          ，既未舉證證明由何名親屬於處理自己事務外，另外
          付出勞力及油資，專程駕駛自用或營業用小客車或小
          貨車載送其往返醫院，本院自無審究是否應基於法律
          規範之評價，將該親屬付出之勞力及費用，評價為金
          錢而肯認原告丙○○受有相當於計程車資損害之必要，
          附此敘明。
　　　　③從而，原告丙○○既未受有交通費用支出之損害，原告
          丙○○主張受有交通費用支出之損害3,465元，自不足
          採。
　　　⑸薪資收入損失之損害：
　　 　①觀諸警卷所附原告丙○○之調查筆錄職業欄記載「工」等
         語（參見警卷第13頁），此經本院依職權調取警卷核
         閱無訛；且證人即佶協工程行負責人乙○○於本院言詞
         辯論時亦結證：伊為佶協工程行之負責人，丙○○為佶
         協工程行之員工，每日工作時間8小時，工作內容為工
         作環境之清潔等語（參見本院卷第289頁至第290頁）
         ，堪認原告於上開車禍事故發生前，確實受僱於佶協
         工程行。　　　　 
　　　 ②本院審酌原告丙○○因上開車禍事故受有前揭傷害，於10
         9年4月20日接受右側鎖骨骨折復位及自費鋼釘鋼板固
         定手術，術後如從事勞力工作需休養3個月不能工作、
         術後如從事非勞力工作需休養1個月不能工作，此觀諸
         卷附成大醫院109年7月10日診斷證明書、110年4月20
         日成附醫骨字第110007492號函文所附診療資料摘要表
         之記載自明（參見附民卷第29頁、本院卷第59頁）；
         斟酌原告丙○○於佶協工程行之工作內容為工作環境之
         清潔，需要搬運板模之重物及攀爬爬梯；另於看顧料
         場時，亦需幫忙搬運小件之材料，此據證人乙○○於本
         院言詞辯論時結證在卷（參見本院卷第289頁、第290
         頁、第291頁、第292頁），可認原告丙○○之工作內容
         應屬勞力工作等情，認為原告丙○○主張其於上開車禍
         事故發生後，自109年4月20日起3個月不能工作，尚堪
         信為真正。逾此部分之主張，則難採信。
　　　 ③證人乙○○於本院言詞辯論時，結證：丙○○薪資每日為1,
         500元，星期六、日休息，國定假日亦須工作，每日薪
         資為1,500元等語（參見本院卷第289頁、第290頁），
         可知原告丙○○任職於佶協工程行期間，並非每月領取
         固定之薪資，而係依照每月扣除星期六、日之日數，
         按每日薪資1,500元計算所得領取之薪資。原告主張其
         任職於佶協工程行，每月薪資為38,000元等語，應與
         事實有間，不足採信。
　　　 ④本件原告丙○○於上開車禍事故受傷後，自109年4月20日
         起至3個月不能工作，且原告丙○○任職於佶協工程行期
         間，乃依照每月扣除星期六、日之日數，按每日薪資1
         ,500元計算所得領取之薪資，已如前述；參以自109年
         4月20日起至同年6月19日止，扣除星期六、日，共計4
         3日，是本院認為原告丙○○主張自上開車禍事故發生後
         ，自109年4月20日起至同年6月19日止因不能工作而受
         有薪資收入損失之損害64,500元（計算式：1,500×43＝
         64,500），應堪信為真實；逾此部分之主張，則屬無
         據。
　　　⑹非財產上之損害：查，原告丙○○於109年4月19日因上開
        車禍事故受有前揭傷害而前往成大醫院急診並接受治療
        ；於同年4月20日接受右側鎖骨骨折復位及自費鋼釘鋼
        板固定手術，術後入住病房治療，於同年4月25日出院
        ，術後需要專人全日照顧1個月，出院後並先後於同年5
        月1日、5月15日、6月12日、7月10日前往成大醫院門診
        ；復於110年3月4日接受移除內固定物手術，有成大醫
        院診斷證明書2份、110年4月20日成附醫骨字第1100074
        92號函文所附診療資料摘要表1份在卷可按（參見附民
        卷第29頁、本院卷第59頁、第83頁），其身體及精神受
        有相當之痛苦，乃屬必然。次查，原告丙○○為高級職業
        學校畢業，被告為高級職業學校畢業，為兩造所不爭執
        ；原告丙○○名下、被告名下均無不動產，此有本院依職
        權調取之稅務電子閘門財產所得調件明細表2份在卷可
        按（參見本院卷第33頁至第37頁、第21頁至第28頁）。
        本院審酌兩造之職業、教育程度、經濟狀況、原告丙○○
        所受傷害之輕重、復原期間之長短等情形，認原告丙○○
        請求被告賠償非財產上之損害800,000元，尚嫌過高，
        應核減為180,000元。
　　　⑺綜上所述，原告丙○○主張其於本件車禍事故所受損害數
        額，於403,343元（計算式：92,273＋270＋66,300＋0＋64,
        500＋180,000＝403,043）之範圍內，洵屬有據；逾此部
        分之主張，則屬無據。
　　2.茲就原告甲○○於本件車禍事故所受損害之數額，析述如下
      ：
　　　⑴醫療費用支出之損害：原告甲○○主張因受前開傷害，於
        成大醫院自費支出醫療費用115,967元之事實，為被告
        於言詞辯論時所不爭執，依民事訴訟法第436條第2項，
        再準用同法第280條第1項規定，視同自認；此外，復有
        成大醫院收據影本12份在卷可按（參見本院卷第199頁
        至第221頁），自堪信為真正。再原告甲○○主張因受上
        開傷害，於歸仁邱外科診所自費支出醫療費用150元之
        事實，業據其提出與所述相符之歸仁邱外科診所門診收
        據影本1份為證（參見附民卷第73頁），亦堪信為真實
        。又依原告甲○○當時受傷之程度，前開醫療費用之支出
        ，核屬必要。是以，原告甲○○主張因上開車禍事故，受
        有醫療費用支出之損害116,117元，應堪信爲真正。
　　　⑵醫療用品費用支出之損害：
　　　　①原告甲○○主張因受上開傷害，支出醫療用品費用12,18
          3元之事實，雖據其提出免用統一發票收據影本5份、
          收銀機統一發票影本22份、電子發票證明聯影本16份
          為證（參見附民卷第73頁至第91頁、本院卷第191頁
          、第193頁），惟為被告所否認，抗辯：原告丙○○、
          甲○○提出之單據，並未記載購買物品之品項，不能證
          明其等係因購買照護傷口之醫療用品而支出費用等語
          。查：　　　　
　　　　　觀諸原告甲○○提出之免用統一發票收據影本5份（參
            見附民卷第75頁、第77頁），其中由歸仁邱外科診
            所開立之免用統一發票收據影本1份（參見附民卷
            第73頁），其上買受人欄明確記載「甲○○」等語，
            且其開立之日期，核與卷附歸仁邱外科診所門診收
            據記載之日期相同，均為109年4月27日，有歸仁邱
            外科診所門診收據影本1份在卷可按（參見附民卷
            第73頁），足認應係原告甲○○於109年4月27日至歸
            仁邱外科診所就診時，購買醫療用品而取得之免用
            統一發票收據，原告主張因購買醫療用品而支出該
            免用統一發票收載上記載之金額200元，應堪信為
            真正。另外，由躍達藥局開立之免用統一發票收據
            影本4份（參見附民卷第75頁、第77頁）；觀其品
            名欄記載之物品，均為照護傷口常用之物品，原告
            甲○○主張因與原告丙○○共同購買醫療用品而支出上
            開免用統一發票收據影本4份所載金額之半數，即2
            70元〔計算式：（50＋200＋150＋140）÷2＝270〕，亦堪
            信為真實。　　　　　
　　　　　原告甲○○提出之收銀機統一發票影本22份、電子發
            票證明聯影本16份，其中日期欄記載109年4月17日
            之收銀機統一發票影本1紙（參見附民卷第87頁）
            ，並不能用以證明原告丙○○與原告甲○○共同購買醫
            療用品而支出該收銀機統一發票上記載之金額，已
            如前述；其餘之收銀機統一發票影本21份、電子發
            票證明聯影本16份，尚難據以認定原告丙○○因上開
            車禍事故受傷，與原告甲○○共同購買醫療用品而支
            出上開收銀機統一發票影本22份、電子發票證明聯
            影本16份所載之金額，亦如前述；此外，原告甲○○
            復未能提出其他證據以實其說，原告甲○○主張因受
            上開傷害，支出上開收銀機統一發票影本22份、電
            子發票證明聯影本16份所載之金額，自難採憑。　
            　　　
　　　　③從而，原告甲○○主張受有醫療用品費用支出之損害470
          元（計算式：200＋270＝470），應堪信為真實；逾此
          部分之主張，則難採憑。　　　
　　　⑶看護費用之損害：
　　　　①原告甲○○雖主張因受前揭傷害，自109年4月19日起，
          需人全日看護照顧157日，及自110年3月3日起，需人
          全日看護照顧47日等語，惟為被告所否認，抗辯：依
          成大醫院109年9月4日、110年3月5日診斷證明書所載
          ，原告甲○○需要專人照顧之期間，僅為自109年4月20
          日起2月，及自110年3月4日起2週等語。查，本院審
          酌原告甲○○因上開車禍事故，受有前揭傷害，於109
          年4月20日接受右側脛骨及外踝骨折復位及自費鋼釘
          鋼板固定手術，術後入住病房治療，於同年4月25日
          出院，術後需要專人全日看護2個月；於110年3月4日
          接受接受移除內固定物手術，術後需要專人看護2週
          ，此觀諸卷附成大醫院109年9月4日、110年3月5日診
          斷證明書影本1份、110年4月20日成附醫骨字第11000
          7492號函文所附診療資料摘要表之記載自明（參見附
          民卷第51頁、本院卷第197頁、本院卷第60頁）；衡
          諸原告甲○○乃於109年4月19日下午9時26分發生上開
          車禍事故，原告甲○○於上開車禍事故發生以前，應無
          因上開車禍事故受傷而需人照顧之可能；且原告甲○○
          自上開車禍事故發生地點被送至成大醫院期間，亦應
          無須請人看護；參以一般移除脛骨或踝骨之內固定物
          手術後，縱因手術及術後傷害疼痛，需要專人照顧，
          因不需全日臥床，通常亦無須由專人全日照顧；並酌
          以原告甲○○就其所主張自109年4月20日起60日以外之
          期間，需人全日看護96日，及自110年3月3日起，需
          人全日看護照顧14日，及自110年3月3日起14日以外
          之期間，需人全日看護33日，並未提出任何證據以實
          其說等情，認為原告甲○○主張因受前揭傷害，自109
          年4月19日下午10時至同日下午12時止，自109年4月2
          0日起60日，需要看護全日照顧，應堪信為實在；逾
          此部分之主張，則難採信。
　　　　②原告甲○○雖未提出實際支出看護費用之收據，惟揆之
          前揭說明，仍應認原告甲○○受有相當看護費用之損害
          ，得向加害人請求賠償。再本院認全日看護費用應以
          2,200元為適當；3小時之看護費用應按其時間長短與
          半日看護費用之比例計算，即以300元為允洽，已如
          前述。準此，原告甲○○主張受有自109年4月19日下午
          10時至同日下午12時止3小時看護費用、自109年4月2
          0日起60日全日看護費用，及自110年3月4日起14日之
          半日看護費用149,100元（計算式：300＋60×2,200＋14
          ×1,200＝149,100）之損害，應堪信為實在；逾此部分
          之請求，則屬無據。
　　　⑷交通費用支出之損害：
　　　  ①原告甲○○主張因受前開傷害，與原告甲○○搭乘親人駕
          駛之車輛，往返成大醫院11次，每次往返之交通費用
          以630元之半數計算，共計受有交通費用之損害3,465
          元之事實，雖據其提出列印自大都會計程車網頁之預
          估車資查詢資料1份為證（參見本院卷第109頁）。查
          ，本件原告甲○○既主張因受前開傷害，與原告丙○○搭
          乘親人駕駛之車輛，往返成大醫院，可見原告甲○○並
          未因上開車禍事故而支出交通費用，自難認原告甲○○
          受有交通費用支出之損害。另原告甲○○提出之上開查
          詢資料1份，至多僅能證明大都會計程車車隊預估自
          臺南市○○區○○○街00巷0號至成大醫院之計程車車資為
          315元，並不足以證明原告甲○○受有交通費用支出之
          損害。而原告甲○○於本件訴訟中，復未舉證證明由何
          名親屬於處理自己事務外，另外付出勞力及油資，專
          程駕駛自用或營業用小客車或小貨車載送其往返醫院
          ，本院亦無審究是否應基於法律規範之評價，將該親
          屬付出之勞力及費用，評價為金錢而肯認原告甲○○受
          有相當於計程車資損害之必要，附此敘明。
　　　　②從而，原告甲○○既未受有交通費用支出之損害，原告
          甲○○主張受有交通費用支出之損害3,465元，自不足
          採。　　　　 
　　　⑸薪資收入損失之損害：
　　　　①原告甲○○因上開車禍事故受有前揭傷害，於109年4月2
          0日接受右側脛骨及外踝骨折復位及自費鋼釘鋼板固
          定手術；因係下肢骨折，術後無論從事勞力或非勞力
          工作均需休養3個月不能工作，此觀諸卷附成大醫院1
          09年9月4日診斷證明書、110年4月20日成附醫骨字第
          110007492號函文所附診療資料摘要表之記載自明（
          參見附民卷第51頁、本院卷第60頁）。足見原告甲○○
          主張自上開車禍事故發生後，自109年4月20日起3個
          月不能工作，尚堪信為真正。逾此部分之主張，則難
          採信。
　　　　②證人丁○○於本院言詞辯論時雖證稱：自伊子陳○○（按
          ：真實姓名詳卷）出生後，開始僱用甲○○，工作之內
          容為照顧陳○○及餵食三餐，甲○○之薪資並非以時薪或
          月薪計算，而係伊與伊配偶討論每月給付甲○○12,000
          元；109年4月間，甲○○發生車禍事故時，陳○○仍在就
          讀幼兒園，幼兒園須於上午7時30分或40分到校，下
          午4時30分放學；放學後，即由甲○○照顧，照顧至何
          時，並不一定，每月12,000元係委由伊配偶給付，伊
          配偶會分次給付予甲○○，每月會給足12,000元等語（
          參見本院卷第294頁、第295頁、第296頁）。惟查，
          證人丁○○乃原告甲○○之女婿，業據證人丁○○於本院言
          詞辯論時證述在卷（參見本院卷第293頁），所為之
          證言，不免偏頗迴護，已難遽予採信。且自證人丁○○
          證述之內容觀之，可知原告甲○○之工作時間，並不固
          定，證人丁○○給付予原告甲○○之金錢，亦非按工作時
          間之長短計算，則證人丁○○給付予原告甲○○者，是否
          確係原告甲○○提供勞務之報酬，抑或僅係證人丁○○因
          感謝原告甲○○幫忙照顧陳○○而贈與予原告甲○○之金錢
          ，實有可疑。此外，原告甲○○復未能提出其他證據證
          明其於上開車禍事故發生前確有工作，且確因受前開
          傷害不能工作而有薪資收入損失之損害，原告甲○○主
          張因受前開傷害不能工作而受有薪資收入損失之損害
          ，自難採信。
        ③從而，原告雖受前揭傷害，自109年4月20日起3個月不
          能工作，惟因原告未能舉證證明其自109年4月20日起
          3個月內之不能工作期間本有薪資收入，因前開車禍
          事故受傷不能工作而有薪資收入之損害，則原告主張
          受有不能工作之薪資收入損失，自難採信。
　　　⑹非財產上之損害：查，原告甲○○於109年4月19日因上開
        車禍事故，受有前揭傷害，前往成大醫院急診並接受治
        療，於109年4月20日接受右側脛骨及外踝骨折復位及自
        費鋼釘鋼板固定手術，且術後需要專人全日照顧2個月
        ，並先後於同年5月1日、5月15日、6月12日、7月10日
        、8月7日、9月4日前往成大醫院門診；於同年9月4日前
        往成大醫院就診時，復經醫師診斷有右下肢肌肉萎縮情
        形，需持續復健治療，於110年3月4日接受移除內固定
        物手術，術後需休養1個月及專人照顧2週，有成大醫院
        109年9月4日、110年3月5日診斷證明書2份、110年4月2
        0日成附醫骨字第110007492號函文所附診療資料摘要表
        1份在卷可按（參見附民卷第51頁、本院卷第197頁、第
        60頁），其身體及精神受有相當之痛苦，乃屬必然。次
        查，原告甲○○為國民小學畢業，被告為高級職業學校畢
        業，為兩造所不爭執；原告甲○○名下有土地2筆、建物1
        筆、被告名下無不動產，此有本院依職權調取之稅務電
        子閘門財產所得調件明細表2份在卷可按（參見本院卷
        第29頁至第32頁、第21頁至第28頁）。本院審酌兩造之
        教育程度、經濟狀況、原告甲○○所受傷害之輕重、復原
        期間之長短等情形，認原告甲○○請求被告賠償非財產上
        之損害800,000元，尚嫌過高，應核減為240,000元。
　　　⑺綜上所述，原告甲○○主張其於本件車禍事故所受損害金
        額，於505,687元（計算式：116,117＋470＋149,100＋0＋0
        ＋240,000＝505,687）之範圍內，洵屬有據；逾此部分之
        主張，則屬無據。
　㈢原告對於本件車禍事故所生損害之發生或擴大，是否與有過
    失？
　　1.被告雖抗辯：原告丙○○於上開車禍事故發生時，有超速行
      駛、附載超過1人及駛出路面邊線等情；又原告丙○○於前
      揭時日，駕駛系爭機車駛出路面邊線，業已影響被告注意
      其行駛而來，加上加油站通道旁擺放看板及旗幟，亦影響
      被告之視線，且若非原告丙○○當時附載人員之寬度超過一
      般寬度，原告丙○○駕駛系爭機車經過被告駕駛之系爭自用
      小客車前時，2車應不致發生碰撞。是原告超速行駛、附
      載超過1人及駛出路面邊線之情形，均為前揭車禍事故發
      生之原因，原告丙○○對於上開車禍事故之發生，與有過失
      。另原告丙○○於上開車禍事故發生時，附載超過1人，縱
      非上開車禍事故發生之原因，對於原告所受傷害之造成，
      亦與有過失等語。惟查：　　　
　　　①上開車禍事故發生地點之最高速限雖為時速50公里，有
        道路交通事故調查報告表㈠影本1份在卷可按（參見本院
        卷第352頁）；且原告丙○○於109年5月4日為警詢問時，
        陳稱：當時車速約50至60公里等語，惟原告丙○○於109
        年7月15日為警詢問時，業已更正其陳述，陳稱：車速
        約時速40至50公里等語，已經本院依職權調取警卷核閱
        屬實，並有原告丙○○之道路交通事故談話紀錄表、調查
        筆錄影本各1份在卷可按（參見本院卷第344頁至第348
        頁）；而被告復未能舉出證據證明原告丙○○於上開車禍
        事故發生時，確以超過時速50公里之速度向前行駛，自
        難遽認原告丙○○於上開車禍事故當時，確有超速行駛之
        情。
　　　②原告丙○○於前揭時地，駕駛系爭機車時，前、後各附載1
        人，且於上開車禍事故發生前，原行駛於路面邊線外側
        ，惟於發現被告駕駛系爭自用小客車駛出時，立即微偏
        左行駛，行駛於路面邊線內側，嗣2車始發生碰撞，業
        經本院刑事庭於就本院110年度交簡上字第23號刑案件
        行準備程序時，當庭勘驗錄有上開車禍事故發生地點所
        設監視器拍攝影像之光碟屬實，業經本院依職權調取本
        院110年度交簡上字第23號刑事案件卷宗核閱無訛，並
        有上開刑事案件之準備程序筆錄1份附卷可稽（參見本
        院卷第360頁至第364頁），足見原告丙○○於上開車禍事
        故發生當時，確有附載超過1人；於上開車禍事故發生
        之瞬間，則未駛出路面邊線，惟於上開車禍事故發生以
        前，曾有駛出路面邊線等情。
　　　③從而，被告抗辯原告丙○○於上開車禍事故發生時，駕駛
        系爭機車時，附載超過1人等情，尚堪信為實在，至其
        抗辯原告丙○○於上開車禍事故發生時，駕駛系爭機車有
        超速行駛及駛出路面邊線等情，則難採憑。
  　2.按道路交通安全規則所稱汽車，除前開規則同一條文或相
      關條文就機車另有規定外，指在道路上不依軌道或電力架
      線而以原動機行駛之車輛（包括機車）；重型及普通輕型
      機車在駕駛人後設有固定座位者，得附載1人；機車行駛
      之車道，應依標誌或標線之規定行駛；無標誌或標線者，
      除起駛、準備停車或臨時停車外，不得駛出路面邊線，此
      參諸道路交通安全規則第2條第1款、第2條第2項、第88條
      第1項第2款、第99條第1項第5款規定自明。查，原告丙○○
      於前揭時地，駕駛系爭機車時，既有附載超過附載人數1
      人；於上開車禍事故發生以前，曾經駛出路面邊線等情，
      已如前述，則原告丙○○於上開車禍事故發生時，有違反道
      路交通安全規則第88條第1項第2款規定之行為；於上開車
      禍事故發生以前，則有違反道路交通安全規則第99條第1
      項第5款規定之行為甚明。
　　3.次按，損害之發生或擴大，被害人與有過失者，法院得減
      輕賠償金額或免除之，民法第217條第1項定有明文。上開
      規定，於被害人之代理人或使用人與有過失者，準用之，
      同條第3項亦有明文。上開規定之目的，在謀求加害人與
      被害人間之公平，故在裁判上法院得以職權減輕或免除之
      。次按，被害人之過失行為須為損害之共同原因，予損害
      之發生或擴大以助力，並與損害之發生與擴大有相當因果
      關係者，始有過失相抵之適用（最高法院110年度台上字
      第895號判決參照）。
　　4.查，原告原告丙○○於上開車禍事故發生時，有違反道路交
      通安全規則第88條第1項第2款規定之行為；於上開車禍事
      故發生以前，則有違反道路交通安全規則第99條第1項第5
      款規定之行為。惟查：
　　　⑴觀諸卷附監視器擷取畫面翻拍照片影本3幀（參見本院卷
        第356頁），可知原告丙○○於上開車禍事故發生以前，
        乃緊貼路面邊線行駛，右側車身雖有超出路面邊線，惟
        左側車身仍在路面邊線內側；且上開加油站出口處左側
        雖置有紙箱及旗幟，惟未緊鄰出口處，對於被告於前揭
        時日，駕駛系爭自用小客車於上開加油站內，由南往北
        方向起駛，駛入路面邊線內之車道以前，觀察左側有無
        可能駛至而應讓其優先通行之車輛行人之視線，應無影
        響；被告於駛入車道以前，僅須稍加注意，即可發現原
        告丙○○駕駛之系爭機車駛近。被告抗辯：原告丙○○於前
        揭時日，駕駛系爭機車駛出路面邊線，業已影響被告注
        意其行駛而來，加上加油站通道旁擺放看板及旗幟，亦
        影響被告之視線等語，自不足採。次查，機車附載人員
        後之寬度，乃取決於附載人員手、腳之長短，而附載人
        員手、腳之長短並不會因機車附載人數超過1人而有不
        同，自難認原告丙○○於上開車禍事故發生時，附載超過
        1人而有使附載人員之寬度超過一般寬度之可能；且被
        告於前開車禍事故發生時，乃自系爭機車右側撞擊系爭
        機車，不論系爭機車附載人員後之寬度如何，均無從避
        免上開車禍事故之發生，是被告抗辯：若非原告丙○○當
        時附載人員之寬度超過一般寬度，原告丙○○駕駛系爭機
        車經過被告駕駛之系爭自用小客車前時，2車應不致發
        生碰撞等語，亦無足取。又縱令被告前揭抗辯之真意，
        乃指原告丙○○所駕駛系爭機車附載人員後之長度；因一
        般人並不能僅憑雙臂環抱駕駛人而懸垂於空中，是駕駛
        人後方附載之人通常仍坐在駕駛後方設置之固定座位上
        ；況且，被告於前開車禍事故發生時，乃自系爭機車右
        側近中間處撞擊系爭機車；而2車發生碰撞後，系爭機
        車右側之排氣管防燙蓋前端（按：指距離車身中間較近
        處）受損，此觀諸警卷所附車損照片4幀自明（參見警
        卷第41頁、第43頁），業經本院依職權調取警卷核閱無
        訛，可知上開車禍事故之發生，應與原告丙○○當時附載
        人員後之長度無涉，不論系爭機車附載人員後之長度如
        何，亦均無從避免上開車禍事故之發生，附此敘明。
　　　⑵上開車禍事故發生之原因，乃因被告於起駛前，未確認
        無可能駛至而應暫停禮讓之車輛或行人以後，即向前行
        駛所致；如被告於起駛前，能確實於確認無可能駛至而
        應暫停禮讓之車輛或行人以後，始向前行駛，不論原告
        丙○○於上開車禍事故發生時，附載是否超過1人；於上
        開車禍事故發生以前，曾否駛出路面邊線，均不致發生
        上開車禍事故，是依前揭客觀存在事實，尚難謂依經驗
        法則，綜合行為當時所存在之一切事實，為客觀之事後
        審查，可認原告丙○○於上開車禍事故發生時，附載超過
        1人，及於上開車禍事故發生前，駛出路面邊線之行為
        ，在一般情形，有此環境、有此行為之同一條件，均足
        以肇致上開車禍事故發生之同一結果，自難認原告丙○○
        於上開車禍事故發生時，附載超過1人，及於上開車禍
        事故發生前，駛出路面邊線之行為，乃損害之共同原因
        ，予損害之發生予以助力，並與損害之發生有相當因果
        關係。準此，自難謂原告丙○○對於上開車禍事故之發生
        ，與有過失。而前開車禍事故，經臺南地檢署囑託車鑑
        會鑑定結果，車鑑會認為原告丙○○無肇事原因；再經本
        院刑事庭囑託覆議委員會鑑定結果，亦同車鑑會之鑑定
        意見，有車鑑會鑑定意見書、覆議意見書等影本各1份
        在卷可稽（參見附民卷第25頁至第27頁、本院卷第358
        頁至第359頁），均同此認定。再查，原告丙○○於前揭
        車禍事故發生時，附載超過1人，雖不會導致上開損害
        之發生，惟因機車上方可供乘坐之空間有限，系爭機車
        附載超過1人，勢必對於原告丙○○在上開車禍事故發生
        之瞬間，對於系爭機車之平衡與操控有所影響而足以致
        使損害之擴大，可認原告丙○○前揭附載超過1人之行為
        ，對於原告丙○○、甲○○所受損害之擴大，應有過失，且
        該過失行為與原告丙○○、甲○○所受損害之擴大間，應有
        相當因果關係。　　　　
　　5.本院斟酌上情，認為原告丙○○就上開車禍事故所受損害之
      擴大，應負20%之過失比例；又原告丙○○於前揭車禍事故
      發生時，乃駕駛系爭機車附載原告甲○○，乃原告甲○○之使
      用人；而原告丙○○對於前開車禍事故所受損害之擴大，與
      有過失，有如前述，揆之前揭規定，原告甲○○自應承擔原
      告丙○○之過失。
　㈣原告於本件訴訟所得請求被告賠償之金額為若干？ 　
　　1.查，原告丙○○就上開車禍事故所受損害之擴大，應負20%
      之過失比例，已如前述；經依上開過失比例計算結果，原
      告丙○○因前開車禍事故，所得請求被告賠償之損害賠償金
      額應為322,674元〔計算式：403,343×（100%－20%）≒322,6
      74，小數點以下四捨五入〕。再原告甲○○應承擔原告丙○○
      之過失，已如前述，經依上開過失比例計算結果，原告甲○○所得請求被告賠償之損害賠償金額應為404,550元〔計算
      式：505,687×（100%－20%）≒404,550，小數點以下四捨五
      入〕。
　　2.復按，保險人依強制汽車責任保險法規定所為之保險給付
      ，視為被保險人損害賠償金額之一部分；被保險人受賠償
      請求時，得扣除之。此觀諸強制汽車責任保險法第32條之
      規定自明。查，原告丙○○、甲○○已因上開車禍事故，分別
      向被告投保強制汽車責任保險之保險人新光產物公司領取
      強制汽車責任保險之保險給付75,780元、77,558元，為兩
      造所不爭執，並有新光產物公司110年8月13日（110）新
      產法簡發字第168號函所附賠付資料1份在卷可按（參見本
      院卷第276頁），揆之前揭規定，上開保險給付自應視為
      被保險人即被告損害賠償金額之一部分，被告受賠償請求
      時，得扣除之。準此，原告丙○○、甲○○所得請求被告賠償
      之金額，經扣除原告丙○○、甲○○業已領取之前開保險給付
      後，應分別為246,894元（計算式：322,674－75,780＝246,
      894）與326,992元（計算式：404,550－77,558＝326,992）
      。
　　3.末按，給付無確定期限者，債務人於債權人得請求給付時
      ，經其催告而未為給付，自受催告時起，負遲延責任。其
      經債權人起訴而送達訴狀，或依督促程序送達支付命令，
      或為其他相類之行為者，與催告有同一之效力。遲延之債
      務，以支付金錢為標的者，債權人得請求依法定利率計算
      之遲延利息；應付利息之債務，其利率未經約定，亦無法
      律可據者，週年利率為5%，民法第229條第2項、第233條
      第1項前段及第203條分別定有明文。查，本件被告應為之
      前揭損害賠償給付，並無確定期限，且原告復未能舉證證
      明於起訴前曾向被告請求，惟被告就起訴時請求被告給付
      部分及於訴訟中擴張請求被告給付部分，既分別因原告提
      起民事訴訟及擴張訴之聲明而先後受刑事附帶民事訴訟起
      訴狀繕本、民事準備狀繕本之送達，依民法第229條第2項
      之規定，自應分別自刑事附帶民事訴訟起訴狀繕本、民事
      準備狀繕本送達被告之翌日起，負遲延責任。又民事準備
      狀繕本乃於110年5月3日送達於被告，為兩造所不爭執（
      參見本院卷第237頁）。是原告請求被告就上開應為之給
      付，給付自民事準備狀繕本送達被告之翌日即110年5月4
      日起至清償日止，按週年利率5%計算之利息，應屬正當。
六、綜上所陳，原告丙○○、甲○○依民法第184條第1項前段規定，
    請求被告給付原告丙○○246,894元，原告甲○○326,992元，及
    各自110年5月4日起至清償日止，按週年利率5%計算之利息
    ，為有理由，應予准許。逾此範圍之請求，為無理由，應予
    駁回。
七、本判決原告勝訴部分，乃法院就民事訴訟法第427條第1項規
    定之訴訟適用簡易程序所為被告敗訴之判決，依民事訴訟法
    第389條第1項第3款之規定，應依職權宣告假執行。另被告
    陳明願供擔保請准免為假執行，核與法律規定相符，爰酌定
    相當之擔保金額宣告之。
八、本件事證已臻明確，兩造其餘攻擊防禦方法，經審酌與本院
    前揭判斷不生影響，均毋庸再予審酌，附此敘明。
九、據上論結，本件原告之訴一部為有理由；一部為無理由，依
    民事訴訟法第436條第2項、第79條、第389條第1項第3款、
    第392條，判決如主文。
中　　華　　民　　國　　111 　年　　3 　　月　　10　　日
                  臺灣臺南地方法院臺南簡易庭
                          法  官  伍逸康
以上正本係照原本作成。　　　　　　　　　　　　　
如不服本判決，應於送達後20日內，向本院提出上訴狀並表明上
訴理由，如於本判決宣示後送達前提起上訴者，應於判決送達後
10日內補提上訴理由書（須附繕本）。　　
中　　華　　民　　國　　111 　年　　3 　　月　　10　　日
　　　　　　　　　　　　　書記官  康紀媛